【裁判字號】    97,交訴,18
【裁判日期】    971028
【裁判案由】    公共危險
【裁判全文】
臺灣臺南地方法院刑事判決              97年度交訴字第18號
公  訴  人  臺灣臺南地方法院檢察署檢察官
被      告  戊○○
                    11號
上列被告因公共危險案件，經檢察官提起公訴（97年度偵字第46
5號），本院判決如下：
    主  文
戊○○駕駛動力交通工具肇事，致人受傷而逃逸，累犯，處有期
徒刑柒月。
    事  實
一、戊○○前因違反肅清煙毒條例案件，於民國八十七年五月十
    三日經臺灣高等法院臺南分院以八十七年度上訴字第四七三
    號刑事判決判處有期徒刑八年，上訴後嗣經最高法院於八十
    七年八月十三日以八十七年度台上字第二六一三號判決駁回
    上訴確定，入監執行後於九十一年十二月二十五日縮短刑期
    假釋出監，甫於九十五年一月三十日假釋期滿未經撤銷以已
    執行論。猶不知悔改，於九十六年十月二十八日下午五時十
    五分許，駕駛車牌號碼ＵＨ－３０７５號自小客車，沿臺南
    市○○路由北往南方向行駛，行經長榮路四段四九號前時，
    不慎與同向由乙○○騎乘之腳踏車發生碰撞，致乙○○受有
    頭部外傷併右側顳部撕裂傷、右側肩鎖關節脫位及右腰鈍挫
    傷等傷害（過失傷害部分，經乙○○撤回告訴後，經臺灣臺
    南地方法院檢察署檢察官以九十七年度調偵字第六０二號為
    不起訴處分確定）。詎戊○○於駕車肇事致人受傷後，非但
    未下車察看或為任何救護措施，亦未留待現場等候警方處理
    ，反另行基於肇事逃逸之犯意，逕自駕車加速逃逸，嗣經警
    依據丙○○所記下之車牌號碼，始循線查獲。
二、案經臺南市警察局第五分局報告臺灣臺南地方法院檢察署檢
    察官偵查起訴。
    理  由
壹、程序部分：
    按被告以外之人於審判外之陳述，經當事人於審判程序同意
    作為證據，法院審酌該言詞陳述或書面陳述作成時之情況，
    認為適當者，亦得為證據。當事人、代理人或辯護人於法院
    調查證據時，知有刑事訴訟法第一百五十九條第一項不得為
    證據之情形，而未於言詞辯論終結前聲明異議，視為有前項
    之同意，刑事訴訟法第一百五十九條之五定有明文。查證人
    即被害人乙○○於警詢及偵查之證言，及證人即目擊證人丙○○於警詢之證言均為審判外之陳述而屬傳聞證據，及公訴
    人於偵、審中提出之各項具傳聞性質之證據資料，公訴人、
    被告於本院審判程序中對於前述證人於警詢、偵查之證述及
    其他相關具傳聞性質之證據資料之證據能力，均表示無意見
    ，且迄於言詞辯論終結前亦未聲明異議。本院審酌上開各項
    證據資料作成之情況，核無違法取證或其他瑕疪，且為證明
    本件犯罪事實所必要之重要關係事項，認為以之作為證據為
    適當，上開證人於審判外之陳述及其他相關證據資料，自得
    採為證據，合先敘明。
貳、實體部分：
一、訊據被告戊○○固坦承於前揭時、地駕駛上開自小客車，不
    慎與同向由被害人乙○○騎乘之腳踏車發生碰撞，並致被害
    人乙○○受有頭部外傷併右側顳部撕裂傷、右側肩鎖關節脫
    位及右腰鈍挫傷等傷害，且未下車察看或為任何救護措施，
    亦未留待現場等候警方處理之事實，惟矢口否認有何肇事致
    人受傷而逃逸之犯意，並辯稱：本件車禍發生時伊並不知道
    ，是事後經警察通知伊才知道其駕駛之上開自小客車於前揭
    時、地與被害人乙○○發生車禍，並致被害人乙○○受傷，
    且其所有上開自小客車右後照鏡及右前後車身擦痕，係於九
    十六年十月二十六日在崑山中學對面開元停車場，遭一名女
    子駕車倒車撞擊所致，並不是本件車禍撞擊所致云云。經查
    ：
(一)、證人即被害人乙○○於前揭時、地，遭被告駕駛之上開自小
    客車撞傷等情，業據乙○○於警詢、偵查中及本院審理時證
    述：伊於九十六年十月二十八日下午五時十五分許騎腳踏車
    沿長榮路四段外側車道，由北向南行駛至事故地點，突感覺
    的被物體從伊左後側撞擊伊騎乘之腳踏車，致伊人車向右前
    方倒地，伊並因此受有頭部外傷併右側顳部撕裂傷、右側肩
    鎖關節脫位、右腰鈍挫傷等傷害，撞擊伊之物體為四輪之車
    輛，該車事後很快駛離現場等語（見警卷第五頁、第六頁；
    臺灣臺南地方法院檢察署九十七年度交查字第三九二號偵查
    卷第三頁；本院卷第九九頁、第一００頁），並據證人丙○○於警詢及本院審理時證稱：本件案發當時伊在長榮路四段
    三四號店門口澆水，忽聽到一聲撞擊聲後就見被害人倒在地
    上，其後見車牌號碼ＵＨ－３０７５號自小客車駛離現場等
    語（見警卷第七頁；本院卷第一０三頁、第一０四頁）。此
    外，並有臺南市警察局第五分局道路交通事故現場圖一紙、
    道路交通事故調查報告表一份、道路交通事故現場蒐證照片
    四十四幀及國立成功大學醫學院附設醫院九十六年十月二十
    八日所出具被害人乙○○之診斷證明書一紙在卷（見警卷第
    十八頁至第四十四頁）可稽，暨上開自小客車右後橡膠檔泥
    板一塊扣案可資佐證，被告復供承確於前揭時、地駕駛上開
    自小客車，不慎與同向由被害人乙○○騎乘之腳踏車發生碰
    撞，並致被害人乙○○受有前揭傷害。綜此，被告於前揭時
    、地駕駛上開自小客車，不慎與同向由被害人乙○○騎乘之
    腳踏車發生碰撞，並致被害人乙○○受有頭部外傷併右側顳
    部撕裂傷、右側肩鎖關節脫位及右腰鈍挫傷等傷害之事實，
    足堪認定。
(二)、被告雖辯稱：本件車禍發生時伊並不知道，是事後經警察通
    知伊才知道發生車禍，且其所有上開自小客車右後照鏡及右
    前後車身擦痕，係於九十六年十月二十六日在崑山中學對面
    開元停車場，遭一名女子駕車倒車撞擊所致，並不是本件車
    禍撞擊所致云云。然查：
１、證人丙○○於警詢時證述：「（於九十六年十月二十八日十
    七時十五分許在長榮路四段四九號前發生一件交通事故，你
    是否知悉？你是否親眼目睹發生經過？）我知道。我有親眼
    目睹。當時我在店門口（長榮路四段三四號）前澆水，忽聽
    到一聲撞擊聲就見有人倒下，我就見有一輛藍色自小客車從
    長榮路北向南行駛過去，當時內側車道有車行駛，外側車道
    就只有該部藍色自小客車，於是我便記下該部車號為ＵＨ－
    ３０７５號並提供給警方。當時我未親眼目睹撞擊瞬間，也
    不知腳踏車之行向。」、「（你與發生車禍雙方當事人是否
    認識？有無仇恨？）不認識。沒有仇恨。」等語（見警卷第
    七頁）；其復於本院審理時到庭結證：案發當日下午五點多
    ，伊在長榮路四段三四號店門口，聽到撞擊聲和煞車聲「基
    」的一聲（台語發音），就看到一輛車子經過，伊跑去事發
    現場，發現被害人倒在地上，伊店距案發現場約二十幾公尺
    ，依聽到聲音後潛意識認為發生車禍，所以就趕快拿筆記下
    被告的車牌號碼等語（見本院卷第一０三頁、第一０四頁）
    ，另並無證人丙○○與被告有何仇隙或債務糾葛之相關具體
    事證，其並經具結以刑罰擔保其證述之真實性，殊無冒刑法
    偽證罪責而刻意誣陷被告之理，再參以被告確於前揭時、地
    駕駛上開自小客車，不慎與同向由被害人乙○○騎乘之腳踏
    車發生碰撞，並致被害人乙○○受有上揭傷害之事實，堪認
    證人丙○○前揭證述，應非虛妄。
２、又依卷附道路交通事故現場蒐證照片四十二幀（見警卷第二
    十三頁至第四十四頁）所示，肇事現場留有一塊橡膠檔泥板
    ，被告對於該檔泥板係自伊所駕駛自小客車右後輪後方掉落
    乙節並不否認，而一般人駕車行駛於道路上，如遇駁坎或障
    礙物，行駛時之顛簸及異常聲音已足使一般駕駛人感覺有異
    ，遑論本應緊密連結於車身之橡膠檔泥板因碰撞掉落，其所
    造成之聲響與撞擊力道必定甚鉅；再參以卷附之道路交通事
    故現場圖，可知被害人乙○○騎乘之腳踏車遭被告駕車撞擊
    倒地後，在柏油路面上留有長達二．八公尺之刮地痕，且被
    告所駕駛之上開自小客車右後照鏡於肇事後整支斷落，僅有
    一條電線聯接車身而致未遺落於現場，該車之右後車門及葉
    子板上復有明顯之擦撞痕跡，另被害人乙○○所騎乘之腳踏
    車則有前輪變形、龍頭歪斜及菜籃扭曲變形之情，再佐以證
    人丙○○證述案發當天確有聽聞撞擊煞車聲響，暨本件案發
    時天候晴、日間自然光線、道路無缺陷、無障礙物、視距復
    屬良好，有前揭道路交通事故調查報告表一份存卷（詳警卷
    第十九頁）可稽。綜上，被告駕駛之自小客車與被害人乙○○騎乘之腳踏車發生碰撞時，依前開案發時之客觀情狀觀之
    ，被告是時應能感受車身因碰撞所產生之明顯震動、聲響，
    或腳踏車經碰撞倒地後刮地滑行之聲響等異狀，且被告於九
    十七年六月十七日本院訊問時並已坦承公訴人所起訴之犯罪
    事實，並供陳案發當時伊有停下來等語（見本院卷第四十二
    頁），堪認被告於本件案發當時即已知悉其駕車與被害人乙○○所騎乘之腳踏車發生車禍無訛，是被告辯稱：伊不知道
    與被害人乙○○騎乘之腳踏車發生碰撞云云，顯與一般經驗
    法則相違，不足採信。
３、證人丁○○固於本院審判期日到庭結證：在本件車禍之前兩
    、三天，被告所有上開自小客車子停在崑山中學對面開元停
    車場停車格內，右後照鏡被一名女子駕車倒車時撞到後，被
    告即拍該名女子的車子要求賠償，當時右後照鏡好像快掉下
    來，嗣後被告仍駕駛該自小客車出入該停車場，且當時該自
    小車之後車門好像也被擦撞到，當時伊與被告均在場等語（
    見本院卷第一０五頁至第一０八頁）。是證人丁○○前述證
    言縱認屬實，僅可證明被告所有上開自小客車於本件案發前
    二、三天前，確於開元停車場停車格內遭一名女子駕車倒車
    時，撞到右後照鏡，且該右照視鏡並未如前述整支斷落而僅
    有一條電線聯接於車身（按證人丁○○僅證述右後視鏡好像
    快掉下來），又被告所有上開自小客車遭該名女子倒車撞及
    右後照鏡後，被告嗣後猶駕駛上開自小客車出入該停車場，
    衡情應係該右後照鏡遭撞及後縱有損壞之情，仍聯結於車身
    而未損及駕駛人觀察右後方之功能，被告始未修復而仍繼續
    駕駛該自小客車，另被告所有上開自小客車係停放在停車格
    內，始遭該名女子倒車撞及右後照鏡，且是時被告與證人丁○○均在該停車場內，另被告並隨即向前拍該女子的車子要
    求賠償，依一般常情觀之，該名女子單純之倒車行為，應不
    致一併造成被告上開自小車右後車門及葉子板有如前揭照片
    所示之明顯擦撞痕跡。是證人丁○○上揭證言，尚難為被告
    有利之認定。
(三)、又被告於駕車肇事致被害人乙○○受傷後，未下車察看或為
    任何救護措施，亦未留待現場等候警方處理，反逕自駕車加
    速逃逸，嗣經警依據證人丙○○所記下之車牌號碼，始循線
    查獲等情，並據證人即被害人乙○○於警詢時已證述：「（
    事故發生後你有無記下該部肇事車輛之車牌號碼？該部肇事
    車輛有無任何特徵？廠牌、顏色為何？事故發生後對方駕駛
    人有無下車，有無留下任何資料給你？有無對你採取其他必
    要救護措施？）我本人未記下該部汽車車牌號碼，但在附近
    商家好像有記下該部自小客車車號，對方車廠牌顏色及任何
    特微我都不清楚。對方駕駛肇事後就逃離現場且未下車，未
    留下任何資料給我，也未對我採取其他必要救護措施就駕車
    離開現場。」等語（見警卷第五頁）；其復於本院審理時到
    庭結證：伊騎乘腳踏車在長榮路四段被撞後，頭部後方受傷
    血流如注，腳踏車變形，知道是被四輪的車輛所撞，然該車
    很快的駛離現場，因當時要爬起來都很困難，所以未立即去
    追喊該車，等伊恢復意識要喊時，該車已駛離現場很遠等語
    （見本院卷第一００頁、第一０二頁），且據證人丙○○證
    述如前，被告亦坦認肇事後未下車察看或為任何救護措施，
    亦未留待現場等候警方處理之事實。是被告於駕車肇事致人
    受傷後，非但未下車察看或為任何救護措施，亦未留待現場
    等候警方處理，反逕自駕車加速逃逸之行為，亦足認定。
(四)、綜上所述，被告前揭所辯顯係事後卸責之詞，不足採信，本
    件被告駕車肇事致人受傷而逃逸之公共危險犯行，事證明確
    ，堪以認定。
二、核被告戊○○所為，係犯刑法第一百八十五條之四駕駛動力
    交通工具肇事致人受傷而逃逸罪。又被告前因違反肅清煙毒
    條例案件，於八十七年五月十三日經臺灣高等法院臺南分院
    以八十七年度上訴字第四七三號刑事判決判處有期徒刑八年
    ，上訴後嗣經最高法院於八十七年八月十三日以八十七年度
    台上字第二六一三號判決駁回上訴確定，入監執行後於九十
    一年十二月二十五日縮短刑期假釋出監，甫於九十五年一月
    三十日假釋期滿未經撤銷以已執行論，有臺灣臺南地方法院
    檢察署刑案資料查註紀錄表及臺灣高等法院被告前案紀錄表
    各一份在卷可按，其於五年之內故意再犯本件有期徒刑以上
    之罪，為累犯，依法應加重其刑。爰審酌被告駕車不慎與同
    向與由乙○○騎乘之自行車發生碰撞，致乙○○受有頭部外
    傷併右側顳部撕裂傷、右側肩鎖關節脫位及右腰鈍挫傷等傷
    害，非但未下車察看或為任何救護措施，亦未留待現場等候
    警於處理，竟逕自駕車加速逃逸，罔顧他人生命身體安全之
    犯罪情節，並審酌被告之生活狀況、品行、智識程度、及業
    與被害人乙○○就過失傷害部分達成和解，賠償損害新臺幣
    三萬元，暨犯罪後否認犯行之態度等一切情狀，量處如主文
    所示之刑，以資懲儆。
據上論斷，應依刑事訴訟法第二百九十九條第一項前段、刑法第
一百八十五條之四、第四十七條第一項，判決如主文。
本案經檢察官甲○到庭執行職務。
中    華    民    國    97    年    10    月    28    日
                  交通法庭    審判長法  官  陳顯榮
                                    法  官  柯顯卿
                                    法  官  陳金虎
以上正本證明與原本無異。
如不服本判決應於收受本判決後10日內向本院提出上訴書狀，並
應敘述具體理由。如未敘述上訴理由者，應於上訴期間屆滿後20
日內向本院補提理由書狀（均須按他造當事人之人數附繕本）「
切勿逕送上級法院」。
                                    書記官  蔡明峰
中    華    民    國    97    年    10    月    28    日
附錄本案論罪科刑法條全文：
中華民國刑法第一百八十五條之四：
駕駛動力交通工具肇事，致人死傷而逃逸者，處六月以上五年以
下有期徒刑。


司法院資訊處製作；財團法人民間司法改革基金會備份。
